臺灣桃園地方法院刑事判決　　　　　　　 94年度訴字第747號
公　訴　人　臺灣桃園地方法院檢察署檢察官
被　　　告　甲○○　男　20歲.
　　　　　　　　　　250號
指定辯護人　本院公設辯護人　戊○○
上列被告因毒品危害防制條例案件，經檢察官提起公訴（93年度
偵字第2004號），本院判決如下：
    主  文
甲○○販賣第二級毒品，未遂，處有期徒刑年柒月。扣案附表
1 所示毒品貳拾壹顆，沒收銷燬之。
    事  實
一、甲○○綽號「白虎」基於意圖營利販賣毒品之犯意，於民國
    93年2 月7 日凌晨1 時許在向桃園縣桃園市○○路62巷9 號
    2 樓「48街PUB 」內，向不詳年籍、姓名綽號「大炳」滿18
    歲之男子，以每顆新台幣（下同）200 元價格購入含第二級
    毒品MDMA及第三級毒品愷他命（Ketamine）成分之藍色圓形
    錠後。於同日凌晨2 時40分許，以0000000000號行動電話（
    吳振華所有，起訴書誤載為甲○○所有）對外聯絡後，在桃
    園縣桃園市○○路62巷9 號2 樓「48街PUB 」內，以一顆新
    台幣（下同）250 元之價格，販賣含第二級毒品MDMA及第三
    級毒品Ketamine之藍色圓形錠10顆予配合警察辦案佯裝購毒
    者之丙○○及喬裝之桃園縣政府警察局桃園分局偵查員丁○○，而因丁○○表示欲先行拿取3 顆，甲○○即收受750 元
    後交付3 顆藍色圓形錠予丙○○，待10分鐘後丁○○並表示
    欲再拿取5 顆毒品，而於同日凌晨2 時40分許，待甲○○欲
    交付予丙○○時，經警在上址1 、2 樓樓梯間當場查獲而未
    遂，並扣得其所有如附表1 所示含第二級毒品MDMA及第三級
    毒品凱他命（Ketamine）成分之藍色圓形錠21顆（起訴書另
    贅載如附表2 編號1 所示含第三級毒品愷他命（Ketamine）
    成分之圓形錠1 顆）。
二、案經桃園縣政府警察局桃園分局報告臺灣桃園地方法院檢察
    署檢察官偵查起訴。
    理  由
一、訊據被告甲○○固不否認原欲交付10顆搖頭丸予丙○○及丁○○，且已交付3 顆一事，惟矢口否認有販賣毒品犯行，辯
    稱：向喬裝之警員丁○○表示伊沒有搖頭丸，但可介紹其等
    與藥頭認識，因丙○○及丁○○到達現場時不願上至2 樓，
    故伊先向藥頭拿10顆搖頭丸，交付丙○○3 顆後，即告知還
    要再來拿7 顆云云。公設辯護人復辯稱：無證據證明被告有
    販賣毒品意思，本件屬於陷害教唆；且證人丁○○於法院審
    理時就其與己○○共撥打幾通電話給被告與通聯紀錄資料不
    符，及其證詞有些與證人丙○○所述不一致，故其顯非真實
    證詞云云。經查：
(一)按被告以外之人於審判外之言詞或書面陳述，除法律有規定
    者外，不得作為證據，刑事訴訟法第159 條第1 項固定有明
    文。惟被告以外之人於審判中有滯留國外或所在不明而無法
    傳喚或傳喚不到之情形者，其於檢察事務官、司法警察官或
    司法警察調查中所為之陳述，經證明具有可信之特別情況，
    且為證明犯罪事實之存否所必要者，得為證據，同法第159
    條之3 第3 款有明文規定。且被告以外之人於審判外之陳述
    ，雖不符同法第159 條之1 至之4 之規定，而經當事人於審
    判程序同意作為證據，法院審酌該言詞陳述或書面陳述作成
    時之情況，認為適當者，亦得為證據。又當事人、代理人或
    辯護人於法院調查證據時，知有第159 條第1 項不得為證據
    之情形，而未於言詞辯論終結前聲明異議者，視為有前項之
    同意，亦據同法第159 條之5規 定甚明。查本案證人即涉嫌
    持有毒品遭警查獲之己○○，經本院合法傳喚未到庭，且查
    其開庭送達通知書為寄存送達，且亦未在押或在監執行，有
    本院送達證書、證人己○○之臺灣高等法院在監在押全國紀
    錄表在卷可稽，因此顯足認證人無法傳喚到庭。本院認其於
    司法警察調查時所為之陳述，是屬於與犯罪事實存否相關之
    事實，為證明犯罪事實所必要，且係於案發初時未刻意衡量
    利害關係、根據本身親身見聞之事實所為之陳述，具有可信
    之特別情況，依刑事訴訟法第159 條之3 第3 款規定，應具
    有證據能力，得為證據，合先敘明。另證人丙○○警詢筆錄
    就有關查獲本案被告販賣毒品經過，係整個案件查獲後，始
    補行製作，且就查獲經過起源與事實不符，業據證人丁○○
    證述在卷（見本院卷第84頁），且證人丙○○警詢筆錄亦屬
    審判外陳述，故無證據能力。
(二)被告於本院準備程序時雖辯稱：其警詢筆錄係遭警壓制於地
    上，當時被嚇哭，警察要其隨便回答，其警詢筆錄非出於任
    意性云云。經查：本院於審理時傳喚製作被告警詢筆錄警員
    乙○○與被告當庭對質，被告即改稱：其忘記有無被警察壓
    在地上，在看守所羈押時於律師接見時，有對律師講說未被
    刑求逼供等語（見本院卷第94頁）。且證人乙○○亦證稱：
    被告警詢筆錄均出於任意性陳述等情（見本院卷第94頁）。
    復觀之，被告警詢筆錄之陳述內容，與被告移送臺灣桃園地
    方法院檢察署，於檢察官初訊時供述其取得毒品，及販售毒
    品價格、獲利情節與被告於警詢供述情節之基本事實相一致
    （見偵卷第5 頁背面、第6 頁、19頁）。再者，被告於警詢
    時，果遭警察脅迫，其為何於檢察官初訊時，未向檢察官表
    明請求調查，反而於檢察官訊問時供述，與警詢內容基本事
    實相一致之情節。顯見被告於本院準備程序所稱警詢筆錄非
    出於任意性，顯非事實。
(三)被告對於本件販賣搖頭丸之事實，業據被告於警詢時供稱：
    「我是向1 名綽號「大炳」者（警詢筆錄誤載為大餅）購買
    ，於93年2 月7 日1 時許在桃園縣桃園市○○路62巷9 號2
    樓「48街PUB 」向他購買。」、「‧‧‧我搖頭丸每顆以20
    0 元購得‧‧‧。」、「我每顆以250 元賣給他（丙○○）
    ，我從中賺取每顆50元差價。」（見偵卷第5 頁反面、第6
    頁），繼於檢察官初次訊問時供稱：「我要去桃園玩前，有
    1 個人一直打（電話來），說是我朋友介紹認識的，跟我說
    他要調貨（購買），他請我調搖頭丸，本來說要10顆，後來
    改成3 顆，‧‧‧。我就把搖頭丸3 顆還有要找的250 元交
    小胖（按應係丙○○，被告誤認為綽號「小胖」者），後來
    又打電話來，又說要再買7 顆（偵查筆錄誤載為5 顆），我
    一下去警察就出來了。我是93年2 月7 日凌晨1 點多，跟「
    48街PUB 」裡面的藥頭綽號「大炳」者拿的（購買），綽號
    「大炳」者是男的，18歲，‧‧‧，我都是去PUB 找他，沒
    有用電話，我跟綽號「大炳」者拿了30顆搖頭丸【僅其中21
    顆檢出含第二級毒品MDMA及第三級毒品愷他命（Ketamine）
    成分】，1 顆200 元，‧‧‧。」等情（見偵卷第19頁）。
    互核被告於警詢及偵查中就其意圖營利販賣搖頭丸之基本事
    實，相互一致。
(四)又被告上揭供述，核與證人即與持有搖頭丸友人一起在上址
    「48街PUB 」樓下為警查獲後，配合警方佯裝向被告購買搖
    頭丸之丙○○於本院審理時結證稱：於93年2 月7 日凌晨在
    「48街PUB 」樓下，我同行的朋友李昌彥、己○○身上有搖
    頭丸被警察查獲。後來警察要求我們配合他查緝毒品上手，
    我就跟他們配合。當時警察丁○○用我朋友己○○的電話，
    打給一個叫麥克的人，想要釣出麥克，麥克那時候不知跑去
    哪裡玩，就說他的藥也是跟別人調的（購買），就給丁○○
    一個綽號「白虎」者電話，丁○○再打那個電話。一開始是
    跟白虎說要跟他買搖頭丸，看他身上是否有搖頭丸，當時他
    的身上看不出來有搖頭丸，他說他要上去拿，後來他上去又
    下來，手指著我，叫我跟他上去，我就跟著上去那時候丁○○要跟他買3 顆，丁○○有事先拿給我1 千元。我跟白虎上
    去後，在「48街PUB 」一樓上二樓樓梯間，白虎手就伸出來
    ，把藥（搖頭丸）3 顆交給我，我也有把錢給他，當時找我
    250 元。丁○○並沒有先跟我說一顆的價錢，是我把錢交給
    白虎，白虎就找錢給我。接著，買第2 次前，丁○○又打電
    話給綽號「白虎」者，說第一次買的量不夠要再買，白虎又
    下來，我又跟白虎上去，在樓梯的一半，白虎又拿藥給我，
    緊接著丁○○就衝上來就把藥頭（綽號「白虎」者）抓起來
    等情相符（見本院卷第33至37、42頁）。且證人丁○○警員
    佯稱客人去電詢問綽號「白虎」之被告是否販賣搖頭丸，被
    告即於電話中直接即詢問丁○○要買多少數量搖頭丸等情，
    業據證人丁○○於本院審理時結證稱：「（你在電話中是如
    何詢問白虎？）我先問他有無賣搖頭丸，我是麥克介紹的，
    白虎就在電話中直接問我要多少數量。」、「（白虎有無在
    電話中表示他身上沒有毒品？）沒有，他直接問我要多少數
    量，我就問他價格，他告訴我1 顆250 元。」等情相符（見
    本院卷第92頁）。則被告於警詢時及檢察官訊問時、證人丁○○、丙○○於本院審理時證述，有關被告毒品販售及價格
    等部分基本事實一致。被告若未涉及毒品交易，又何能對於
    毒品之販售價格精確陳述，可見其於警詢中及檢察官訊問時
    所言並非虛構。況證人丁○○係從綽號「麥克」者得知被告
    之行動電話號碼，然被告卻在證人丁○○與之聯絡後，旋在
    「48街PUB 」內從綽號「大炳」者購得毒品搖頭丸，而以獲
    利每顆50元之價格販賣給證人丁○○。另稽之證人己○○於
    警詢時陳稱：我持有之搖頭丸是年籍、姓名均不詳綽號「麥
    克」之男子給我的。我不認識綽號「白虎」之男子（即被告
    甲○○），但是綽號「麥克」之男子，有跟我說如果需要購
    買搖頭丸可以打號碼000000000 之電話給綽號「白虎」之男
    子，向他購買搖頭丸等情（見偵卷第10背面、第11頁）。可
    見被告本有販賣毒品營利之犯意，於接獲佯裝購買搖頭丸之
    丁○○警員電話，旋購買搖頭丸再轉售獲利甚明。而被告於
    警詢、偵查所為販賣之自白，並無證據證明係警察、檢察官
    以不正方法取得，其自白出自於任意性並無疑義，此項自白
    應有證據能力。
(五)公設辯護人辯稱：無證據證明被告有販賣毒品意思，本件屬
    於陷害教唆云云。惟查，被告於證人丁○○警員佯稱客人去
    電詢問綽號白虎之被告，被告於電話中即直接詢問證人丁○○要買多少數量搖頭丸等情，業據證人丁○○於本院審理時
    結證稱：「（你在電話中是如何詢問白虎？）我先問他有無
    賣搖頭丸，我是麥克介紹的，白虎就在電話中直接問我要多
    少數量。」、「（白虎有無在電話中表示他身上沒有毒品？
    ）沒有，他直接問我要多少數量，我就問他價格，他告訴我
    1 顆250 元。」等情（見本院卷第92頁）。查「行為人如原
    即具有販毒營利之決意，雖係遭警設計誘捕致事實上不能完
    成交易時，因行為人原即有販賣毒品之意思，客觀上又已著
    手於販賣之行為，自仍應成立販賣毒品未遂罪，此與行為人
    原本無販毒營利之意思，因調查犯罪之人之引誘或教唆始起
    意販賣，即學理上所謂陷害教唆之情形有別」（91年度台上
    字第5720號判決意旨參照）。而「所謂陷害教唆，係指犯罪
    行為人原不具犯罪之故意，純因司法警察之設計教唆，始萌
    生犯意，進而著手實行犯罪構成要件行為之謂」（91年度台
    上字第5794號判決意旨參照）。而依上述說明顯示，本件被
    告於證人丁○○去電詢問時，即回答對方要購買多少數量毒
    品，並直接告知販賣價格。復參以，被告以每顆搖頭丸200
    元代價購入，再以每顆250 元價格售出，賺取差價50元，已
    如前述。再者，證人己○○於警詢時即陳稱：綽號「麥克」
    之男子，有跟我說如果需要購買搖頭丸可以打號碼00000000
    0 之電話給綽號「白虎」之男子，向他購買搖頭丸等情，已
    如前述。可知被告原即有販賣毒品之故意，其販賣毒品之犯
    意與司法警察之設計教唆者不同，是並非屬陷害教唆。公設
    辯護人所稱，容有誤會。
(六)公設辯護人復辯稱：警員丁○○於法院審理時就其與己○○
    共撥打幾通電話給被告與通聯紀錄資料不符，及其證詞有些
    與證人丙○○所述不一致，故其顯非真實證詞云云。惟按「
    告訴人、證人之陳述有部分前後不符，或相互間有所歧異時
    ，究竟何者為可採，法院仍得本其自由心證予以斟酌，非謂
    一有不符或矛盾，即應認其全部均為不可採信；尤其關於行
    為動機、手段及結果等之細節方面，告訴人之指陳，難免故
    予誇大，證人之證言，有時亦有予渲染之可能；然其基本事
    實之陳述，若果與真實性無礙時，則仍非不得予以採信。」
    （最高法院74年台上字第1599號判例意旨參照）。經查：證
    人丁○○就被告意圖營利販賣毒品及價格、數量、交易方式
    等部分，與被告於警詢、檢察官訊問時供述基本事實相一致
    。雖其證述細節如打電話時證人丙○○究竟是否在旁，與己○○共撥打4 通或6 通電話給被告聯繫購買毒品，及究竟是
    否除使用己○○之行動電話外尚使用其他電話與被告聯繫等
    細節，容或與證人丙○○所述不一致。另證人丁○○與己○○就共同打幾通電話與被告聯繫，與通聯紀錄所示之通數不
    同，或是否曾使用己○○所使用之行動電話以外之電話聯繫
    被告，或有前後不一情形，然此或因時間久遠記憶不清所致
    ，惟均不妨礙被告意圖營利賣毒品之基本事實認定。揆諸上
    揭判例說明，證人丁○○證詞，互核卷內證據、相關證人供
    述，與事實相符部分，自得採信，公設辯護人此部分所稱，
    尚有誤會。
(七)扣案之藍色圓形錠一面有太極圖樣共21顆（檢驗成績書編號
    2-3）， 經送鑑定，檢出MDMA、Ketamine及Acetaminophen
    成分，有行政院衛生署管制藥品管理局94年1 月12日管檢字
    第0930012497號檢驗成績書在卷可按（詳附表1 ，見偵卷第
    70頁）。按「警方為求破案，授意他人佯裝購毒而與毒販聯
    繫，經毒販允諾，依約攜帶毒品交付予該佯裝購毒之人，旋
    為埋伏員警當場查獲者，因該佯裝之人原無買受毒品之意思
    ，事實上其二人不能真正完成買賣毒品之行為，販毒者僅成
    立販賣毒品未遂罪（93年度台上字第1159號判決意旨參照）
    」。本件被告自始基於販賣含第二級毒品MDMA及第三級毒品
    愷他命（Ketamine）成分之搖頭丸犯意，著手於販賣行為，
    雖佯為買家之警員本身並無購買第二級毒品MDMA及第三級毒
    品愷他命之真意，惟被告既基於營利之意圖，而與佯為買家
    之警員就販售毒品之數量、價格完成約定，被告並依約攜帶
    扣案附表1 所示毒品前來交易，應認被告於93年2 月7 日凌
    晨1 時許已著手於含第二級毒品MDMA及第三級毒品愷他命（
    Ketamine）成分之搖頭丸販賣行為，僅因為警查獲而未遂。
(八)綜上，被告於93年2 月7 日凌晨1 時許，販賣含第二級毒品
    MDMA及第三級毒品愷他命（Ketamine）成分之搖頭丸未遂部
    分，除被告之偵查中自白外，復有證人丁○○、丙○○證詞
    ，及扣案如附表1 所示毒品可為補強證據。則本件事證明確
    ，被告所辯尚非可採，其犯行堪以認定。
二、核被告所為，係犯毒品危害防制條例第4 條第6 項、第2 項
    之販賣第二級毒品未遂罪、同條例第4 條第6 項、第3 項販
    賣第三級毒品未遂罪。被告販賣含第二級毒品MDMA及第三級
    毒品愷他命（Ketamine）成分搖頭丸前之持有之低度行為，
    為販賣之高度行為所吸收，不另論罪。被告以一販賣行為同
    時觸犯販賣第二級毒品罪及販賣第三級毒品罪，為想像競合
    犯，應從一重之販賣第二級毒品罪處斷。被告雖先後2 次交
    付毒品，惟此乃基於一個販賣毒品行為，而分2 次交付毒品
    ，為接續犯。被告已著手於犯罪行為之實行而不遂，為未遂
    犯，爰依刑法第26條前段規定減輕其刑。爰審酌被告販賣毒
    品從中牟取暴利，不僅戕害不特定施用者之健康，且對於治
    安破壞甚鉅等犯罪動機、目的、手段及所生危害程度，並考
    量被告素行，及其事後卸責否認犯行之犯後態度等一切情狀
    ，量處如主文所示之刑。至扣案如附表1 所示含第二級毒品
    MDMA及第三級毒品凱他命（Ketamine）成分之藍色圓形錠21
    顆，係查獲之毒品，應依毒品危害防制條例第18條第1 項之
    規定宣告沒收銷毀之。另被告所使用門號0000000000號行動
    電話（含SIM 卡），並非被告所有，有該門號之用戶資料在
    卷足徵（見偵卷第56頁），不依毒品危害防制條例第19條第
    1 項規定沒收（最高法院93年度台上字第5418號判決意旨參
    照）。餘扣案如附表2 編號1 所示黃色圓形錠1 顆及如附表
    2 編號2 、3 所示褐色粉末，經送行政院衛生署管制藥品管
    理局鑑定結果，雖均檢出Ketamine成分，有上述檢驗成績書
    可按，惟並無積極證據係被告欲供販賣之毒品而持有，且與
    本件犯行無關。又查單純持有第三級毒品，不成立毒品危害
    防制條例第11條罪責，而毒品危害防治條例施行細則第11
    條之1 亦規定：「依本條例第18條第1 項規定，經查獲無正
    當理由而擅自持有第三、四級毒品及製造或施用毒品之器具
    者，應由查獲機關予以沒入銷燬」，足見本條例之主管機關
    ，亦認知沒入處分之行政罰性質，而以法規命令之方式，賦
    予查獲機關為沒入處分之權限，更足證明本條例關於「沒入
    」處分，並非刑事法院之職權範圍，本院無權諭知沒收。而
    如附表3 所示物品並未檢出毒品成分，亦非違禁物，爰均不
    宣告沒收。
據上論結，刑事訴訟法第299 條第1 項前段，毒品危害防制條例
第4 條第6 項、第2 項、第3 項、第18條第1 項，刑法第11條前
段、第55條、第26條前段，判決如主文。
本案經檢察官趙燕利到庭執行職務。
中　　華　　民　　國　　94　　年　　7 　　月　　14　　日
                  刑事第五庭審判長法  官  潘政宏
                                  法　官　張明儀
                                  法  官  邱滋杉
以上正本證明與原本無異。
如不服本判決，應於送達後10日內，向本院提出上訴狀（應附繕
本），上訴於臺灣高等法院。
                                  書記官　高文靜
中　　華　　民　　國　　94　　年　　7 　　月　　14　　日
附表1
┌──┬────────────┬─────┬─────────┬──────┐
│編號│物品外觀                │數量      │檢出成分          │檢驗成績書編│
│    │                        │          │                  │號          │
├──┼────────────┼─────┼─────────┼──────┤
│一  │藍色圓形錠一面有太極圖樣│  21顆    │  檢出MDMA、Ketami│  編號2-3   │
│    │                        │          │  ne及Acetaminophe│            │
│    │                        │          │  n成分           │            │
└──┴────────────┴─────┴─────────┴──────┘
附表2
┌──┬────────────┬─────┬─────────┬──────┐
│編號│物品外觀                │數量      │檢出成分          │檢驗成績書編│
│    │                        │          │                  │號          │
├──┼────────────┼─────┼─────────┼──────┤
│一  │黃色圓形錠一面有刻痕    │  1 顆    │  檢出Ketamine成分│  編號2-1   │
├──┼────────────┼─────┼─────────┼──────┤
│二  │透明塑膠瓶內裝褐色粉末  │1 瓶，實稱│ 檢出  Ketamine、 │  編號3-1   │
│    │                        │毛重2.032 │ Acetaminophen 、 │            │
│    │                        │公克（含塑│ Chlorpheniramine │            │
│    │                        │膠瓶）    │ 、及Caffeine成分 │            │
├──┼────────────┼─────┼─────────┼──────┤
│三  │透明塑膠瓶內裝褐色粉末  │1 瓶，實稱│ 同上             │編號3-2     │
│    │                        │毛重2.081 │                  │            │
│    │                        │公克（含塑│                  │            │
│    │                        │膠瓶）    │                  │            │
└──┴────────────┴─────┴─────────┴──────┘
附表3
┌──┬────────────┬──────┬────────┬──────┐
│編號│物品外觀                │數量        │檢出成分        │檢驗成績書編│
│    │                        │            │                │號          │
├──┼────────────┼──────┼────────┼──────┤
│一  │淺藍色圓形錠            │3 顆        │檢出Chlorphenira│ 編號1      │
│    │                        │            │mine成分。      │            │
├──┼────────────┼──────┼────────┼──────┤
│二  │黃色圓形錠              │5 顆        │檢出Nitrazepam成│ 編號2-2    │
│    │                        │            │分。            │            │
├──┼────────────┼──────┼────────┼──────┤
│三  │透明塑膠瓶              │5 瓶，實稱毛│檢出Acetaminophe│ 編號3-3    │
│    │                        │重9.863 公克│n 成分。        │            │
│    │                        │（含5 個塑膠│                │            │
│    │                        │瓶）        │                │            │
└──┴────────────┴──────┴────────┴──────┘
附錄本案論罪科刑法條全文：
毒品危害防制條例第四條
製造、運輸、販賣第一級毒品者，處死刑或無期徒刑；處無期徒
刑者，得併科新臺幣一千萬元以下罰金。
製造、運輸、販賣第二級毒品者，處無期徒刑或七年以上有期徒
刑，得併科新臺幣七百萬元以下罰金。
製造、運輸、販賣第三級毒品者，處五年以上有期徒刑，得併科
新臺幣五百萬元以下罰金。
製造、運輸、販賣第四級毒品者，處三年以上十年以下有期徒刑
，得併科新臺幣三百萬元以下罰金。
製造、運輸、販賣專供製造或施用毒品之器具者，處一年以上七
年以下有期徒刑，得併科新臺幣一百萬元以下罰金。
前五項之未遂犯罰之。
